【裁判字號】    99,抗,462
【裁判日期】    991027
【裁判案由】    專利所有權移轉登記
【裁判全文】
臺灣高等法院臺中分院民事裁定  99年度抗字第462號
抗  告  人
即  被  告  綠益康生物科技實業股份有限公司
法定代理人  甲○○
相  對  人
即  原  告  乙○○
上開當事人間專利權移轉登記事件，抗告人不服台灣台中地方法
院民國99年9月1日99年度補字第1067號裁定，提起抗告，本院裁
定如下：
    主  文
抗告駁回。
抗告訴訟費用由抗告人由負擔。
    理  由
一相對人即原告起訴請求抗告人即被告應將「天然物之分離方法
  及其分離裝置」（中華民國專利證書發明字第Ｉ269664號）移
  轉為相對人所有，其主張略稱：兩造於96年3月16日合意簽訂
  還款協議書並經公證（96年度中院民公偉字第199號），約定
  抗告人應於同年4月25日前返還相對人新台幣（下同）5754萬7
  400元，詎抗告人不履行還款之義務，依公證之還款協議書第4
  條：「甲方（抗告人）同意如無法履行本契約第2條之義務時
  ，本契約前條之專利權應屬丙方（相對人）所有，丙方無庸再
  徵詢甲方同意，得逕行辦理讓與手續……」。經相對人多次請
  求抗告人依約定將前記專利權移轉於相對人，但均為抗告人所
  拒絕而起訴請求移轉，本件訴訟標的價額經原法院核定為185
  萬7000元，抗告人不服，爰提起本件抗告。
二經查：
  (一)相對人於原法院調查時主張本件訴訟標的之價額應為185萬
    7000元，理由略稱：本件請求標的之專利權現已進入強制執
    行之三拍程序，最近一次鑑定價格為97年11月4日由執行法
    院委託中華徵信所企業股份有限公司為價值評估，依評價人
    蔡大任之意見，系爭專利之合理公平市價約185萬7000元。
    而抗告人則認上開意見所評估之價值過低，本件標的之價額
    應以3億0370萬元為適當，其理由為：本件專利之真正價
    值，經財團法人中華民國企業技術鑑定委員會鑑定總價值為
    3億0370萬元。即或不然，相對人依兩造所立之公證還款
    協議書第4條之約定而為請求，即係因債權5754萬7400元之
    擔保而涉訟，依民事訴訟法第77條之6之規定，亦應核定本
    件訴訟標的價額為5754萬7400元。
  (二)抗告人所提出之財團法人中華民國企業技術鑑定委員會鑑定
    報告（抗告卷第95頁）雖然記載：「鑑定總值：3 億0370萬
    元」，惟其鑑定之標的為：「理算鑑定待入股之技術團隊其
    擁有的專業技術、Know-How等無形知識資產合理的價值為何
    ？」，並非專利權。而本件相對人請求移轉者，為中華民國
    專利證書發明字第Ｉ269664號「天然物之分離方法及其分離
    裝置」，係經經濟部審查給予專利之發明，於法律上得為獨
    立之無體財產權標的，與抗告人技術團隊之專業技術、Know
    -How並非一事（取得發明專利未必即取得抗告人技術團隊之
    專業技術、Know-How）；且抗告人取得發明專利之時間係96
    年，抗告人技術團隊之專業技術、Know-How等既屬研發之能
    力，則未必「只」能取得系爭專利，且財團法人中華民國企
    業技術鑑定委員會鑑定之時間則為91年4月，不可能對抗告
    人事後取得之發明專利權價值予以估價，自不能以該委員會
    91年4月間就抗告人整體專業技術能力所為之評價，作為系
    爭專利之價額。
  (三)經公證之還款協議書記載（審智卷第8頁至第10頁）：
    「……
    二、甲、乙方應於民國玖拾陸年肆月貳拾伍日前，連帶給付
        丙方清償款新台幣伍仟柒佰伍拾肆萬柒仟肆佰元。
    三、甲方應於簽約日起柒日內將其名下『天然物之分離方法
        及其分離裝置』（證書號數Ｉ貳陸玖陸陸肆）（按即本
        件訟爭之專利）、『苧麻Ａ及其單離方法』（證書號
        數：Ｉ貳柒肆柒伍捌）『苧麻Ｂ及其單離方法』（證
        書號數：Ｉ貳柒肆柒伍玖）、以及中國大陸『醬油及其
        製造方法』（證書號：第貳參陸陸貳肆）之專利證書以
        及前揭專利權讓與所需之一切文件資料，交付丙方或其
        指定之人，否則視為甲方違約。
    四、甲方同意如無法履行本契約第二條之義務時，本契約前
        條之專利權應歸屬丙方所有，丙方無庸再徵詢甲方同意
        ，得逕行辦理讓與手續，因此所生之稅捐、規費、代辦
        費及其他一利費用由乙方負擔。
    五、丙方應於完全受償本契約第二條之內容後柒日內，配合
        將甲方依本契約第三條所交付之專利證書或其他文件資
        料，返還甲方。
    六、甲、乙方同意提供以下之不動產為丙方設定抵押權：…
        …。本條設定抵押權之土地，於扣除先順位抵押權債權
        額及增值稅之後，應至少具備新台幣伍仟伍佰萬元之殘
        值……
    七、丙方應於完全受償本契約第二條之內容後七日內，配合
        塗銷前條之抵押權設定。
    ……」
    由以上還款協議書第三、五、六、七條之約定可知，抗告人
    對相對人5754萬7400元債權所應提供之擔保，除本件系爭專
    利、及「苧麻Ａ及其單離方法」「苧麻Ｂ及其單離方法
    」、中國大陸「醬油及其製造方法」等4項專利外，尚有殘
    值應在5500萬元以上之土地（指土地價值經扣除先順位抵押
    權債權額、增值稅後之餘額應為5500萬元以上），則依兩造
    之約定，相對人請求抗告人移轉之系爭專利，顯非足供擔保
    全部之債權，抗告人主張應依民事訴訟法第77條之6核定訴
    訟標價之價額為5754萬7400元，亦顯非可採。
  (四)核定訴訟標的之價額，以起訴時之交易價額為準；無交易價
    額者，以相對人就訴訟標的所有之利益為準。民事訴訟法第
    77條之1第2項定有明文。本件系爭專利權經中華徵信所企業
    股份有限公司於97年11月4日為價值評估，經該所之鑑定人
    蔡大任以97年10月1日為評價之基準日，以「……公司繼續
    營運的觀點與假設前提下，對其掌握之無形資產價值作一綜
    合、整體性評估」、「……主要採用實質選擇權法等財務模
    型進行評估，該評估標的專利權之合理公平……天然物分離
    方法約新台幣1,857仟元……」，此有評估意見在卷可稽（
    審智卷第13頁）。上開評估意見，已說明其評價所依據之方
    法及前提假設，應屬可採；再者，系爭專利權係屬無形資產
    ，有其權利存續之期間（96年1月1日至112年5月27 日），
    與土地資產不同，權利之價值會隨時間之經過而耗損，經97
    年10月1日（評價基準日）至起訴時（99年1月28日）之耗損
    後，仍以97年10月1日基準日之評價結果相對人就訴訟標的
    所有之利益，並未低估。至於「抗告人技術團隊之專業技術
    、Know-How等無形知識資產」、或抗告人另行取得其他專利
    部分，本非系爭專利權所能包含之權利內容，即使相對人取
    得系爭專利，亦不致於取得抗告人之專業技術或Know-How等
    無形知識資產，或抗告人另行取得之其他專利，自非相對人
    就訴訟標的所有之利益。
  (五)綜上，本件訴訟標的價額經原法院核定為185萬7000元，應
    為適當，抗告意旨雖謂相對人曾於台灣雲林地方法院96年度
    民執字第5773號執行程序中具狀表示抗告人之專利權價值至
    少為4億8130萬3111元云云。然查，相對人於該執行程序所
    稱之專利權價值係包括4項專利權（中華民國第I230038號、
    第I269664號、第I274758號、第I274759號），並非單就本
    件系爭專利（第I269664號）主張專利權價值，故抗告人此
    主張，委無可採。又抗告人謂專利權價值應包括抗告人「技
    術團隊擁有之專業技術、Know-How等無形知識資產」云云，
    依本院上開之理由，抗告人之主張亦無可採，抗告人執此陳
    詞指摘原裁定不當，為無理由，應予駁回。
三據上論結，本件抗告為無理由，依民事訴訟法第495條之1、第
  449條第1項、第95條、第78條，裁定如主文。
中    華    民    國    99    年    10    月    27    日
                民事第五庭    審判長法  官  李寶堂
                                    法  官  鄭金龍
                                    法  官  黃永祥
以上正本係照原本作成。
再為抗告應以適用法規顯有錯誤為理由。
如提起再抗告者應於裁定送達後10日內向本院提出抗告理由狀（
須按照他造人數附具繕本）並繳納抗告裁判費新臺幣1,000元，
同時委任律師或具有律師資格之關係人為代理人。
                                    書記官  陳如慧
中    華    民    國    99    年    10    月    27    日
                                                      Ｓ

司法院資訊處製作；財團法人民間司法改革基金會備份。
